臺北高等行政法院判決　　　　　　　　　　　　　　九十二年度訴字第四五七九號
　　　　　　　　　　　　　　　.
　　原　　　告　麥崠企業有限公司
　　代　表　人　甲○○董事）.
　　被　　　告　財政部臺北市國稅局（承受台北市稅捐稽徵處業務）
　　代　表　人　張盛和（局長）
　　訴訟代理人　乙○○
　　　　　　　　丙○○
右當事人間因營業稅事件，原告不服財政部中華民國九十二年八月一日台財訴字第○
九二○○三三六七三號訴願決定，提起行政訴訟。本院判決如左：
　　主  文
訴願決定及原處分關於罰鍰處分金額超過新台幣玖拾參萬壹仟參佰元部分均撤銷。
原告其餘之訴駁回。
訴訟費用由原告負擔。
　　事  實
緣原告於民國（下同）八十九年十月間銷售貨物予怡合國際股份有限公司（下稱怡合
公司），金額計新台幣（下同）六、二○八、六八○元（不含稅），涉嫌漏開統一發
票並漏報銷售額，案經台北市稅捐稽徵處中南分處查獲，審理核定原告逃漏營業稅計
三一○、四三四元，除發單補徵營業稅外，並按原告所漏稅額處五倍罰鍰計一、五五
二、一○○元（計至百元止）。原告不服，申請復查，未獲變更，提起訴願，亦遭決
定駁回，遂向本院提起行政訴訟。其間，因營業稅自九十二年一月一日起回復由被告
辦理，經被告於復查程序承受在案。茲摘敘兩造訴辯意旨如次：
甲、原告方面：
    原告未於言詞辯論期日到場，據其提出書狀，聲明、陳述如左：
壹、聲明：求為判決訴願決定、復查決定及原處分均撤銷。
貳、陳述：
一、原告自八十九年九月成立以來即接受大陸麥迪電子廠委託向台灣銷售貨物予怡合
    公司代收貨款及支付台灣廠商進貨貨款，事後並由大陸麥迪電子廠支付原告服務
    佣金，此有雙方簽訂之代理契約書可稽。有關該筆四○、○五六套發光輪計六、
    二○八、六八○元交易，係怡合公司於八十九年八月四日起與大陸麥迪電子廠詢
    價，至同年九月十九日訂購，原告於該年九月初成立，同年九月二十日方與大陸
    麥迪電子廠訂定代理收支台灣廠商貨款契約書，該筆交易並非原告直接向大陸麥
    迪電子廠進口再轉賣予怡合公司，依營業稅法規定，僅屬行紀業收佣金手續費，
    何須開立發票予怡合公司，故怡合公司係直接進口商，應傳訊該公司負責人澄清
    。
二、原告就上開交易代理事項原可獲取佣金收入八四、○一二元，然代墊怡合公司台
    灣進口費用一○九、○○四元未獲怡合公司給付，原告並未違反營業稅法規定，
    甚者，原告並未收取怡合公司百分之五營業稅計三一○、四三四元。而原告與大
    陸麥迪電子廠係屬依大陸及台灣各自獨立登記之公司法人，並無股東相同及從屬
    關係，被告逕補徵營業稅及裁處罰鍰，有失公允，被告及訴願決定機關均未查明
    事實，顯有違誤，難令原告甘服，請鈞院詳查，用保原告合法權益。
乙、被告方面：
壹、聲明：求為判決
一、原罰鍰處分金額超過新台幣九三一、三○○元部分請予撤銷。
二、原告其餘之訴駁回。
三、訴訟費用由原告負擔。
貳、陳述：
一、補徵營業稅部分：
１、按「營業人除本法另有規定，不論有無銷售額，應以每二月為一期，於次期開始
    十五日內，填具規定格式之申報書，檢附．．向主管稽徵機關申報銷售額、應納
    或溢付營業稅額。其有應納營業稅額者，應先向公庫繳納後，檢同繳納收據一併
    申報。」、「營業人有左列情形之一者，主管稽徵機關得依照查得之資料，核定
    其銷售額及應納稅額並補徵之：四、短報、漏報銷售額。五、漏開統一發票．．
    」行為時營業稅法第三十五條第一項、第四十三條第一項第四款及第五款定有明
    文。原告於八十九年十月間銷售貨物（勞務）予怡合公司，金額計六、二○八、
    六八○元（不含稅），漏開統一發票並漏報銷售額，逃漏營業稅計三一○、四三
    四元，案經台北市稅捐稽徵處中南分處查獲，審理核定補徵營業稅，此有怡合公
    司於九十年二月八日出具之聲明書、怡合公司所出具之「ＩＮＶＯＩＣＥ」及請
    款單等影本可稽。
２、原告稱本件係怡合公司直接向大陸麥迪電子廠詢價、訂購、交易，其僅係大陸麥
    迪電子廠委託向怡合公司收取貨款，及支付台灣廠商採購貨品之貨款，實際係漏
    開佣金收入云云，惟：
  (1)原告與怡合公司間有買賣交易事實，有怡合公司九十年二月八日出具之聲明書及
    支付價款支票足憑。另依麥迪電子廠出具之請款單載稱：「1.本次進口４０ｆｔ
    貨款六、二○八、六八○元。2.台灣進口費用．．一○九、○○四元。本次應收
    貨款共計台幣六、三一七、六八四元，請電匯至本公司帳戶．．麥崠企業有限公
    司。」，然怡合公司卻僅開立台灣銀行圓山分行支票計三紙予原告，金額計六、
    二○八、六八○元，並未支付台灣進口費用，故應可認定原告係實際進口人。
  (2)原告雖提供與麥迪電子廠書立之契約書及其所開立予耐輪股份有限公司等營業人
    之支票，主張其係代麥迪電子廠代收代付，僅收取佣金云云，然上開證據僅足以
    證明其與耐輪股份有限公司等營業人有資金往來之事實，並未有如進口報單等直
    接證據足以證明怡合公司係實際進口人，是怡合公司係向原告進貨，應堪認定，
    並經復查及訴願決定維持原核定補徵稅款之處分。原告仍執前詞，並未提出新事
    證以實其說，尚難對其作有利之認定，故被告所為補徵稅額之處分，揆諸上開規
    定，並無不合，復查及訴願決定遞予維持，亦無不當。
二、罰鍰部分：按「納稅義務人，有左列情形之一者，除追繳稅款外，按所漏稅額處
    一倍至十倍罰鍰，並得停止其營業：三、短報或漏報銷售額者。」行為時營業稅
    法第五十一條第三款定有明文。原告於八十九年十月間銷售貨物（勞務）予怡合
    公司，金額計六、二○八、六八○元（不含稅），漏開統一發票並漏報銷售額，
    逃漏營業稅計三一○、四三四元之違章事證明確，台北市稅捐稽徵處中南分處按
    所漏稅額處五倍罰鍰計一、五五二、一○○元（計至百元止），並無不妥，復查
    及訴願決定遞予維持，亦無不當。惟依財政部九十三年三月二十九日台財稅字第
    ○九三○四五一一三三號令頒修正之「稅務違章案件裁罰金額或倍數參考表」規
    定，短報或漏報銷售額者，銷貨時未依法開立發票，且於申報當期銷售時亦未列
    入申報，改按所漏稅額處三倍罰鍰，是本案罰鍰金額應變更為九三一、三○○元
    （計至百元止），併予敘明。
    理  由
一、本件原告經合法通知，未於言詞辯論期日到場，核無行政訴訟法第二百十八條準
    用民事訴訟法第三百八十六條各款所列情形，因依被告之聲請，由其一造辯論而
    為判決。
二、本件營業稅案件，原由台北市稅捐稽徵處承辦，自九十二年一月一日起，改由財
    政部台北市國稅局概括承受，合先敘明。
三、關於補徵營業稅部分：
１、按「在中華民國境內銷售貨物或勞務及進口貨物，均應依本法規定課徵營業稅。
    」、「營業人銷售貨物或勞務，應依本法營業人開立銷售憑證時限表規定之時限
    ，開立統一發票交付買受人。」、「營業人除本法另有規定外，不論有無銷售額
    ，應以每二月為一期，於次期開始十五日內，填具規定格式之申報書，檢附退抵
    稅款及其他有關文件，向主管稽徵機關申報銷售額、應納或溢付營業稅額。其有
    應納營業稅額者，應先向公庫繳納後，檢同繳納收據一併申報。」、「營業人有
    左列情形之一者，主管稽徵機關得依照查得之資料，核定其銷售額及應納稅額並
    補徵之：．．．四、短報、漏報銷售額者。五、漏開統一發票．．．者。」分別
    為行為時營業稅法第一條、第三十二條第一項前段、第三十五條第一項及第四十
    三條第一項第四款、第五款所明定。
２、本件原告於八十九年十月間銷售貨物予怡合公司，金額計六、二○八、六八○元
    （不含稅），涉嫌漏開統一發票並漏報銷售額，案經台北市稅捐稽徵處中南分處
    查獲，審理核定原告逃漏營業稅計三一○、四三四元，除發單補徵營業稅外，並
    按原告所漏稅額處五倍罰鍰計一、五五二、一○○元（計至百元止），原告不服
    ，申請復查及提起訴願均遭駁回之事實，有請款單、INVOICE、怡合公司開立予
    原告之支票、怡合公司聲明書、繳款書、處分書、復查決定書，及訴願決定書等
    附卷可稽，自堪信為真實。
３、原告主張該筆四○、○五六套發光輪計六、二○八、六八○元交易，係怡合公司
    向大陸麥迪電子廠詢價訂購，其僅代理大陸麥迪電子廠收支台灣廠商貨款，而由
    大陸麥迪電子廠支付原告服務佣金，原告並非直接向大陸麥迪電子廠進口再轉賣
    怡合公司，故毋須開立發票予怡合公司，且其並未收取怡合公司百分之五營業稅
    三一○、四三四元，並未違反營業稅法規定（詳如事實欄所載）云云。惟查：
  (1)原告有銷售發光輪計六、二○八、六八○元予怡合公司之事實，有怡合公司九十
    年二月八日出具之聲明書及支付價款支票足憑。另依麥迪電子廠出具之請款單載
    稱：「1.本次進口40ft貨櫃發光輪貨款六、二○八、六八○元。2.台灣進口費用
    ．．一○九、○○四元。本次應收貨款共計台幣六、三一七、六八四元，請電匯
    至『本公司』帳戶。電匯資料如下：．．戶名：『麥崠企業有限公司』．．．」
    等語，且其請款單之表頭係由原告公司（載有原告公司英文名稱、台灣公司地址
    、電話、傳真、網址等）及麥迪電子廠併列觀之，堪認麥迪電子廠乃原告公司設
    於大陸之工廠。又怡合公司於九十三年十二月六日復出具說明書表示：「麥崠和
    麥迪為同一家公司（由請款單上麥崠和麥迪並列在同一信紙上可證明），麥崠在
    台並無工廠，工廠設在大陸即為麥迪，麥崠向麥迪進口貨物銷售給本公司，故麥
    崠以麥迪之INVOICE為請款憑證，向本公司請款計NT$6,208,680.00，此INVOICE
    本公司僅用來作付款之佐證而已，並無其他任何用途！另請款單上雖共計NT$6,3
    17,684.00，但因非本公司進口，故麥崠指示本公司計應付NT$6,208,680.00（已
    檢附麥崠簽收支票之COPY）！．．．．附註：本公司業務員吳家麟先生當初是和
    麥崠的甲○○總經理，以及麥迪的陸'S聯絡。」，益證怡合公司之實際交易對象
    為原告公司無誤。況怡合公司僅開立台灣銀行圓山分行支票計三紙予原告，金額
    計六、二○八、六八○元，而未支付台灣進口費用，是本件應可認定怡合公司並
    非實際進口人。
  (2)原告雖提供與麥迪電子廠書立之契約書及其所開立予耐輪股份有限公司等營業人
    之支票，主張其係代麥迪電子廠代收代付，僅收取佣金云云，然上開證據僅足以
    證明原告與耐輪股份有限公司等營業人有資金往來之事實，並未有如進口報單等
    直接證據足以證明怡合公司為實際進口人，是怡合公司係向原告直接進貨，應堪
    認定。原告仍執前詞，而未提出新事證以實其說，尚難認其主張為真實。
４、原告既有銷售發光輪計六、二○八、六八○元予怡合公司之事實，依法即應開立
    統一發票並申報銷售額，惟其卻漏開統一發票並漏報銷售額，則被告就原告漏報
    之銷貨金額六、二○八、六八○元，核定逃漏營業稅三一○、四三四元（6,208,
    680元×5%＝310,434元），並予發單補徵，於法自無不合，復查及訴願決定遞予
    維持，亦無違誤。
四、關於罰鍰部分：
１、按「納稅義務人違反本法或稅法之規定，適用裁處時之法律。但裁處前之法律有
    利於納稅義務人者，適用最有利於納稅義務人之法律。」稅捐稽徵法第四十八條
    之三定有明文。稅捐稽徵法第四十八條之三所稱之「裁處」，依修正理由說明，
    包括訴願、再訴願及行政訴訟之決定或判決，準此，行政救濟中尚未裁罰確定之
    案件均有該條之適用。次按「納稅義務人，有左列情形之一者，除追繳稅款外，
    按所漏稅額處一倍至十倍罰鍰，並得停止其營業：．．三、短報或漏報銷售額者
    。．．」裁處時之加值型及非加值型營業稅法第五十一條第三款復有明文。又按
    ，財政部九十三年三月二十九日修正之「稅務違章案件裁罰金額或倍數參考表」
    ，就加值型及非加值型營業稅法第五十一條第三款規定，短報或漏報銷售額者，
    銷貨時未依法開立發票，且於申報當期銷售額時亦未列入申報，改按所漏稅額處
    三倍罰鍰罰鍰。
２、經查，本件被告就原告漏開統一發票並漏報銷售額，逃漏營業稅三一○、四三四
    元，而按原告所漏稅額處五倍罰鍰計一、五五二、一○○元（計至百元止）部分
    ，原無不合。惟財政部既已於九十三年三月二十九日修正「稅務違章案件裁罰金
    額或倍數參考表」，將短報或漏報銷售額者，銷貨時未依法開立發票，且於申報
    當期銷售額時亦未列入申報，改按所漏稅額處三倍罰鍰罰鍰，且被告已認諾本件
    原處五倍漏稅罰處分部分，應變更為處三倍罰鍰計九三一、三○○元（計至百元
    ），則被告此項認諾，既係依前揭規定，降低其裁罰倍數，則其認諾，尚不違背
    公益，應予准許，爰依被告之認諾，將訴願決定及原處分關於罰鍰處分金額超過
    新台幣九三一、三○○元部分均撤銷，至原處分其餘部分，核無違誤，訴願決定
    ，予以維持，亦無不合，原告訴請撤銷，為無理由，應予駁回。
據上論結，本件原告之訴為一部有理由，一部無理由，爰依行政訴訟法第一百零四條
、第二百十八條，民事訴訟法第七十九條但書、第三百八十五條第一項前段，判決如
主文。
中　　華　　民　　國　　九十三　　　年　　　十二　　　月　　   二十三　 日
                                  臺 北 高 等 行 政 法 院  第 六 庭
                                              審 判 長 法  官　林樹埔
              　　　　　　　　　　　　　　　　　　　　 法　官　許瑞助
              　　　　　　　　　　　　　　　　　　　　 法　官　曹瑞卿
右為正本係照原本作成。
如不服本判決，應於送達後二十日內，向本院提出上訴狀並表明上訴理由，如於本判
決宣示後送達前提起上訴者，應於判決送達後二十日內補提上訴理由書（須按他造人
數附繕本）。
中　　華　　民　　國　　九十三　　　年　　　十二　　　月　　   二十三　 日
             　　　　　　　　　 　　     　     　     書記官  方偉皓
